【裁判字號】    97,上易,525
【裁判日期】    970416
【裁判案由】    竊盜
【裁判全文】
臺灣高等法院刑事判決                 97年度上易字第525號
上  訴  人
即  被  告  甲○○
上列上訴人即被告因竊盜案件，不服臺灣基隆地方法院96年度易
字第744 號，中華民國97年1 月16日第一審判決（起訴案號：臺
灣基隆地方法院檢察署96年度偵字第4771號），提起上訴，本院
判決如下：
    主  文
上訴駁回。
    事  實
一、甲○○曾因竊盜案件，於民國91年5 月27日經臺灣基隆地方
    法院以91年基簡字第318號判處拘役50日，緩刑2年確定，嗣
    於95年11月27日因詐欺案件經同院95年基簡字第776 號判處
    有期徒刑3 月確定，於96年5 月1 日易科罰金執行完畢，復
    於96年6 月7 日因竊盜案件經同院以95年易字第597 號判處
    有期徒刑7 月確定（經同院以96年度聲減字裁定減刑為3 月
    又15日），詎猶不知悔改，基於為自己不法所有之意圖，於
    96年8 月20日20時10分許，在臺北縣金山鄉礦港村社寮雨水
    下水道Ｄ幹線旁農田內，見鐵質之水閘門開關置於該處，竟
    徒手竊取台北縣金山鄉公所（簡稱金山鄉公所）所有、管理
    之水閘門開關座1 個，其得手後，即將之放置於其所騎乘車
    號AD2─680號重型機車前踏板上而駛離，以俟機變賣換取現
    金得利，嗣於同日21時10分為警在臺北縣萬里鄉萬里加油站
    前攔檢後，查獲上情。
二、案經台北縣政府金山分局移請臺灣基隆地方法院檢察官偵查
    起訴。
    理  由
一、檢察官及被告對於案卷內得心證依據之各項證據資料，均不
    爭執證據能力，並於審理程序同意作為證據，本院審酌上開
    各項證據作成時之狀況，認為並無不適當之情事，依刑事訴
    訟法第159 條之5 之規定，均認有證據能力，合先說明。
二、訊據被告甲○○（簡稱被告）坦承於上開時間、地點徒手搬
    運上開水閘門開關座1 個，並放置在機車之踏板上，於當日
    為警方查獲，及水閘門開關座為金山鄉公所所管理之公物，
    被告搬運該水閘門目的想要變賣換取現金等情節不詳，證人
    即台北縣金山鄉公所建設課技士乙○○於原審訊問時亦具結
    證稱：本件查獲的水閘門開關原來是設置於金山鄉○○○○
    道Ｄ幹線，其功能為將農田的水排出去，另外不讓Ｄ幹線的
    水流到農田；查獲時水閘門開關已經被拆下來，原本水閘門
    開關有軸心、轉盤及鐵板，但領回時，水閘門開關已經沒有
    上開零件；水閘門開關不是鄉公所廢棄的東西，該水閘門開
    關原本裝置在水閘門座之水泥體上，在96年5、6月之前，經
    村辦公室行文請求修復，並稱該水閘門開關已經被移到水閘
    門水泥座的下方，所以要求鄉公所整修；鄉公所事後有派人
    到被告所稱撿到之地點拍照，該位置距離水閘門座約1公尺
    左右，該條路上有3、4個水閘門開關，只有這個被竊，目前
    水閘門開關仍是公家財產，是否報廢，應該由機關首長核示
    等語，核與其於警詢、偵查中所證大致相符，並有被告為警
    查獲後該水閘門開關、水閘門開關水泥座、被告稱撿到水閘
    門開關之地點照片共3幀在卷可參（參偵查卷第21頁），此
    外另有內政部營建署函、工程結算驗收證明書、內政部營建
    署驗收紀錄、金山鄉○○○○道工程抽驗情形表、金山鄉○
    ○○○道工程暨營建工程結算明細表（含竣工圖）影本（參
    偵查卷第22頁至第31頁）、照片4幀、贓物領據1份（參偵查
    卷第10頁至第12頁）在卷可按。參諸被告於原審亦自承確實
    在水閘門開關水泥座下方1公尺處之農田內搬運該水閘門開
    關，伊騎車經過該處，有看到很多水閘門開關座，其他的水
    閘門開關座上面，都有完整的水閘門開關及轉盤，唯獨其撿
    的現場水閘門座，上面沒有東西，且見到水閘門開關放置在
    田裡，才把它撿走，伊當時知道是別人的物品等語，堪認該
    水閘門開關為金山鄉公所所管理之公物，雖其外觀生鏽且缺
    少相關零件，然仍作為農田疏浚使用，並非報廢之物，又該
    雨水下水道之沿途均有多處與本件被告所竊相同之水閘門開
    關豎立，且被告係在距離水閘門開關水泥座下方僅1公尺之
    農田內發現該物，水閘門開關水泥座緊鄰在旁，堪認其主觀
    上應可知悉水閘門開關原本設置在該水泥座上，且一般之公
    物若業已報廢，應會循行政程序為之，實不可能即令其隨意
    棄置，是該水閘門開關尚在金山鄉公所持有、管領之範圍內
    ，並非金山鄉公所所遺失或脫離其持有之物，被告於本院辯
    稱上開水閘門開關已經生鏽，不能整修，且被雜草掩蓋，伊
    認為是不要的東西，而撿走，並非偷竊等語，要係卸責之詞
    ，不足採信，其竊盜犯行堪以認定，應予依法論科。
三、按刑法上之竊盜行為係指先破壞他人對物之持有支配關係，
    再建立一個新的持有支配關係，而刑法第337 條之侵占離本
    人所持有之物罪，係指該物離必須業已脫離本人之持有支配
    力之範圍，方能成為該罪之行為客體。查本件上開水閘門開
    關既尚在金山鄉公所持有、管理中，已如前述，核被告所為
    ，係犯刑法第320 條第1 項之竊盜罪。被告曾因詐欺罪，經
    法院判處有期徒刑3 月確定，並於96年5 月1 日執行完畢，
    5 年以內故意再犯本件有期徒刑以上之罪，為累犯，依刑法
    第47 條第1 項規定加重其刑。
四、原審本於同一見解，適用刑法第320 條第1 項、第47條第1
    項、第41條第1 項前段，刑法施行法第1 條之1 之規定，並
    審酌被告之素行非佳，其竊盜犯行所用之手段、方法，及被
    告竊取水閘門開關時，該物已毀壞，且甫竊得後即為警查獲
    ，堪認被害人財產法益所造成之侵害尚輕，及被告犯後否認
    竊盜犯行之態度等一切情狀，量處有期徒刑3 月，併諭知易
    科罰金之折算標準，核無不合，量刑亦稱妥適。被告上訴意
    旨否認犯罪，為無理由，應予駁回。
據上論斷，應依刑事訴訟法第368 條，判決如主文。
本案經檢察官黃全祿到庭執行職務。
中    華    民    國    97    年    4     月    16    日
                  刑事第二十庭  審判長法  官  楊貴雄
                                      法  官  林銓正
                                      法  官  鄧振球
以上正本證明與原本無異。
不得上訴。
                                      書記官  劉有志
中    華    民    國    97    年    4     月    16    日
附錄：本案論罪科刑法條全文
中華民國刑法第320條
（普通竊盜罪、竊佔罪）
意圖為自己或第三人不法之所有，而竊取他人之動產者，為竊盜
罪，處 5 年以下有期徒刑、拘役或 5 百元以下罰金。
意圖為自己或第三人不法之利益，而竊佔他人之不動產者，依前
項之規定處斷。
前二項之未遂犯罰之。


司法院資訊處製作；財團法人民間司法改革基金會備份。
